【裁判字號】    92,台上,4536
【裁判日期】    920821
【裁判案由】    偽造文書
【裁判全文】
最高法院刑事判決                              九十二年度台上字第四五三六號
    上  訴  人  台灣高等法院高雄分院檢察署檢察官
    被      告  甲○○
右上訴人因被告偽造文書案件，不服台灣高等法院高雄分院中華民國九十年三月十四
日第二審判決（八十九年度上訴字第一七二九號，起訴案號：台灣屏東地方法院檢察
署八十九年度調偵字第一０、二０號），提起上訴，本院判決如左：
    主  文
上訴駁回。
    理  由
按刑事訴訟法第三百七十七條規定：上訴於第三審法院，非以判決違背法令為理由，
不得為之。是提起第三審上訴，應以原判決違背法令為理由，係屬法定要件。且必須
依據卷內資料為具體之指摘，並足據以辨認原判決已具備違背法令之形式，始屬相當
。本件原判決依憑被告甲○○之自白，核與告訴人張榮發、蘇伯連、張麗子、邱香指
訴之情節相符，並經證人林罔好、鄭阿桃於偵查中結證屬實，復有會員名單一紙附卷
可稽等證據資料，認定被告有如原判決事實欄所載連續行使偽造私文書，足以生損害
於他人犯行，因而撤銷第一審科刑判決，改判仍論處被告罪刑，已於理由內詳細敘述
其所憑之證據及認定之理由，從形式上觀察，原判決並無違背法令情形存在。檢察官
上訴意旨略以(一)、原判決主文欄判處被告有期徒刑拾月，而理由欄竟記載「仍如原審
量處有期徒刑一年」。卻又稱「被告詐收約一百四十四萬元會款，本院認定為八八九
一００元，其犯罪情節較原審認定輕微，自應量處較原審為輕之刑」（見原判決第四
頁第二、三行），殊有理由矛盾之違法。(二)、檢察官起訴被告於民國八十七年十月一
日停會後，僅存五個會期，竟尚有二十個活會，而被告坦承冒標八次，原審亦認定被
告冒標八次，則檢察官所指是否正確？其中七會被何人標走（二十減五減八等於七）
，是被告以他人名義參加？或被告冒他人名義標會？原審未調查，又未於原判決說明
，顯有調查未盡及理由不備之違法。(三)、原審僅依被告所提冒標明細表，而認定被告
共詐得八十八萬九千一百元，非第一審所認定一百四十四萬元，惟被告所提明細表是
以剩下會期計，非以實際活會會員計算，且原審未將活會會員於被告冒標前所繳會款
及被告以他人名義參加部分計入，足見原審所認定被告詐得之金額有誤，亦與事實有
違云云。然查原判決原固有如上訴意旨(一)所載之矛盾情形，然此係因製作之正本與原
本不符，原審已於九十年四月十八日裁定更正，檢察官及被告均未提起抗告，而告確
定。上訴意旨執此指摘原判決理由矛盾，並非適法之第三審上訴理由。次查刑事訴訟
法第三百七十九條第十款所謂應行調查之證據範圍，係以事實審審判中案內所存在之
一切與待證事實有關之證據為限，案內所不存在之證據，自不得命原法院為發見真實
，應依職權從各方面蒐集證據詳加調查。換言之，法院對於案內所存在之一切與待證
事實有關之證據，固有依法調查證據之職責，但對於案內所不存在之證據，則無蒐集
證據之義務。本件原判決綜合卷內證據認定被告有冒標八次，此與檢察官起訴犯罪事
實所指相符，核無違法情形。檢察官起訴犯罪事實並未指被告有假冒他人名義參加？
或冒標不祇八次？且卷內亦無上揭證據存在，原審自無就此加以蒐集之義務。上訴意
旨執此任意指摘原判決有職權調查未盡及理由不備之違法，亦非合法之上訴理由。其
餘上訴意旨未依據卷內訴訟資料對原判決究竟如何不適用法則或適用不當為具體之指
摘，徒憑己見，就原判決已說明事項或屬原審採證認事職權之適法行使，任意指摘為
違法，且仍為單純事實之爭執，均不得據為第三審上訴之合法理由。其上訴違背法律
上之程式，應予駁回。
據上論結，應依刑事訴訟法第三百九十五條前段，判決如主文。
中      華      民      國    九十二    年      八      月    二十一    日
                              最高法院刑事第二庭
                                  審判長法官  陳  錫  奎
                                        法官  洪  清  江
                                        法官  李  伯  道
                                        法官  陳  世  淙
                                        法官  洪  佳  濱
      右正本證明與原本無異
                                              書  記  官
中      華      民      國    九十二    年      八      月    二十七    日


司法院資訊處製作；財團法人民間司法改革基金會備份。
